【裁判字號】    95,易,708
【裁判日期】    950925
【裁判案由】    毒品危害防制條例
【裁判全文】
臺灣高雄地方法院刑事判決               95年度易字第708號
公  訴  人  臺灣高雄地方法院檢察署檢察官
被      告  甲○○
上列被告因毒品危害防制條例案件，經檢察官提起公訴（95年度
毒偵字第2811號）及移送併辦（95年度毒偵字第3669號），本院
以簡式審判程序審理，判決如下：
    主  文
甲○○施用第二級毒品，處有期徒刑捌月；扣案甲基安非他命貳
包（驗後淨重分別為參陸點捌柒公克、參點肆貳公克，含甲基安
非他命包裝袋貳個）、含甲基安非他命之剷管壹支及含甲基安非
他命之電子磅秤壹台均沒收銷燬之。又持有第一級毒品達一定數
量，處有期徒刑柒月；扣案海洛因壹包（淨重貳捌點壹參公克，
含海洛因包裝袋壹只）沒收銷燬之。應執行有期徒刑壹年貳月；
扣案甲基安非他命貳包（驗後淨重分別為參陸點捌柒公克、參點
肆貳公克，含甲基安非他命包裝袋貳個）、含甲基安非他命之剷
管壹支及含甲基安非他命之電子磅秤壹台及海洛因壹包（淨重貳
捌點壹參公克，含海洛因包裝袋壹只）均沒收銷燬之。
    事  實
一、甲○○前於民國94年間因施用毒品案件，經本院以94年度毒
    聲字第1283號裁定令入戒治處所強制戒治，經強制戒治屆滿
    6 個月後，而於95年1 月26日執行完畢，經臺灣高雄地方法
    院檢察署檢察官於95年2 月20日以95年度戒毒偵字第93號為
    不起訴處分確定。詎甲○○猶不知戒絕悔改，甫戒治完畢，
    即基於施用第2 級毒品甲基安非他命之犯意，自95年2 月1
    日某時起，至同年4 月19日17時許，在高雄縣鳳山市○○街
    2 號7 頭之4 住處內，以將甲基安非他命放入玻璃球內燒烤
    而吸食其煙霧之方式，反覆施用甲基安非他命多次。復明知
    海洛因為第一級毒品，依法不得持有，仍基於持有第一級毒
    品海洛因之犯意，於95年2 月7 日19時許在高雄縣大寮鄉後
    庄村火車站旁之陸橋，向真實姓名年級均不詳綽號「雄仔」
    之成年男子購買海洛因1 包（淨重28.13 公克）而持有該達
    一定數量之海洛因。嗣後先於95年2 月7 日19時57分許在其
    上開住處實施搜索時為警查獲，並扣得甲基安非他命1 包（
    驗前淨重36.89 公克，驗後淨重36.87 公克）、海洛因1 包
    （淨重28.13 公克及含有海洛因之包裝袋1 只）、含有甲基
    安非他命之剷管1 支及含有甲基安非他命與海洛因之電子磅
    秤1 台；再於95年4 月19日23時30分許在高雄市○○區○○
    路與武慶路口經警盤查查獲，並當場自其身上扣得甲基安非
    他命1 包（驗前淨重3.44公克，驗後淨重3.42公克）。
二、案經高雄縣政府警察局仁武分局及高雄市政府警察局保安警
    察大隊報告台灣高雄地方法院檢察署檢察官偵查起訴及移送
    併辦。
    理  由
一、上揭犯罪事實，業據被告甲○○於本院審理中坦承不諱。而
    被告於95年2 月7 日及同年4 月19日為警查獲採尿送驗結果
    ，均呈甲基安非他命陽性反應，此有台灣檢驗科技股份有限
    公司95年6 月28日報告編號KＺ000000000000號濫用藥物尿液
    檢驗報告及高雄市立凱旋醫院95年4 月25日濫用藥物尿液檢
    驗報告各1 紙附卷可參。此外，被告前後2 次為警查獲時所
    扣得疑似甲基安非他命之白色粉末各1 包（驗後淨重分別為
    36.87 公克、3.42公克），經檢驗結果，確為甲基安非他命
    無誤，此有高雄醫學大學附設中和紀念醫院編號0000-0000
    號及0000-000號檢驗報告2 紙在卷足憑，扣案之剷管1 支及
    電子磅秤1 台均含有甲基安非他命成分，亦有高雄醫學大學
    附設中和紀念醫院編號9505-95 及9505-96 號檢驗報告2 份
    在卷可參，從而，被告反覆施用第2 級毒品甲基安非他命之
    犯行，洵堪認定。再查，被告所持有疑似海洛因之白色粉末
    ，經法務部調查局鑑驗結果，確為海洛因成分（淨重28 .13
    公克及含海洛因包裝袋1 只），此有該局95年3 月28日調科
    壹字第220022680 號鑑定通知書一份在卷可稽，其持有第1
    級毒品海洛因之犯行，亦堪認定。末查，被告於94年間因施
    用毒品案件，經本院以94年度毒聲字第394 號裁定令入戒治
    處所強制戒治，經強制戒治屆滿6 個月後，於95年1 月26日
    執行完畢，經台灣高雄地方法院檢察署檢察官於95年2 月20
    日以95年度戒毒偵字第93號不起訴處分確定，此有本院被告
    院內索引卡紀錄表、臺灣高等法院被告前案紀錄表、臺灣高
    雄地方法院檢察署刑案資料查註紀錄表各1 份在卷可稽，被
    告於強制戒治執行完畢後5 年內再犯本件施用第2 級毒品犯
    行，自應依法予以論罪科刑。
三、論罪科刑之理由：
  1.核被告甲○○所為，係犯毒品危害防制條例第10條第2 項施
    用第2 級毒品罪及同條例第11條第1 項持有第1 級毒品罪。
    至於被告持有第2 級毒品進而施用，其持有第2 級毒品之低
    度行為應被施用之高度行為所吸收，故不另論其持有第2 級
    毒品罪。
  2.刑法於94年2 月2 日修正公布，並於95年7 月1 日施行（下
    稱新法；修正前刑法，則均簡稱舊法），而有關新舊法之比
    較，應就罪刑有關之共犯、連續犯、累犯加重等暨其他法定
    加減原因（如身分加減）與加減例等一切情形，綜其全部罪
    刑之結果而為比較（最高法院95年第8 次刑事庭會議決議參
    照）。經查：
  (1)被告施用第2 級毒品甲基安非他命之行為，先後多次犯行，
    時間緊密，犯罪構成要件相同，顯係基於概括犯意而為，如
    依舊法第56條之規定，雖為連續犯，應以1 罪論，並加重其
    刑至2 分之1 ，然依新法之規定，已刪除連續犯之規定，本
    不能再論以1 罪。然刑事法若干犯罪行為態樣，本質上原具
    有反覆、延續實行之特徵，立法時既予特別歸類，定為犯罪
    構成要件之行為要素，則行為人基於概括之犯意，在密切接
    近之一定時、地持續實行之複次行為，倘依社會通念，於客
    觀上認為符合一個反覆、延續性之行為觀念者，於刑法評價
    上，即應僅成立一罪。學理上所稱「集合犯」之職業性、營
    業性或收集性等具有重複特質之犯罪均屬之（最高法院95
    年度台上字第1079號、第3937號、第4686號判決意旨參照）
    。而毒品危害防制條例既依成癮性、濫用性及對社會危害性
    將毒品分為4 級，且僅處罰施用第1 、2 級毒品，足見該條
    例所處罰施用第1 、2 級毒品，其構成要件行為之要素係具
    有成癮、濫用之反覆、延續實行之性質，且依社會通念於客
    觀上認為係符合一個反覆、延續性之行為觀念。本件被告於
    94年間，即因施用毒品案件經送強制戒治，甫於95年1 月26
    日執行完畢，經檢察官於95年2 月20日以95年度戒毒偵字第
    93號不起訴處分確定，已如前述。竟於強制戒治期滿未及一
    週，再度觸犯本件施用第2 級毒品案件，顯見被告確係有施
    用毒品之犯罪倚賴性，參照被告本件反覆施用第2 級毒品甲
    基安非他命之時間、地點及動機，足認被告施用第2 級毒品
    ，乃係基於概括之犯意，而於密切之時、地反覆延續實行施
    用第2 級毒品之犯罪，依社會一般客觀上之觀察，屬於病態
    性犯罪，自應改論以集合犯之包括一罪，較為合理適當，新
    舊法比較後，因新法毋需再依連續犯加重其刑，當以新法對
    於被告較為有利。
  (2)再查，新法除刪除第56條有關連續犯之規定外，如附表所示
    有關罰金刑之法定最低度刑以及數罪併罰定應執行之刑之規
    定，亦均經修正。經比較該2 規定修正前、後之結果，雖均
    以舊法對告較為有利，然將之與前述連續犯刪除後，改依集
    合犯對具有時間、場所上密接性之反覆施用毒品行為論以包
    括一罪之結果加以綜合整體比較，因新法刪除連續犯且改論
    以包括一罪之集合犯，對於被告論罪科刑之影響較鉅，故仍
    應認以新法對被告較為有利。為免法律之割裂適用，自應一
    體適用修正後之新法為本件被告論罪科刑及定應執行之刑之
    依據。
  (3)綜上所述，本件既應適用對被告較為有利之新法，其應就其
    反覆施用第2 級毒品之犯行論以集合犯之包括一罪。被告持
    有之第1 級毒品海洛因淨重達28.13 公克，業經鑑驗無誤，
    其數量已達行政院於93年1 月7 日所發布「轉讓持有毒品加
    重其刑之數量標準」第2 條第1 項第1 款所規定之淨重5 公
    克，依毒品危害防制條例第11條第4 項，應加重其刑。被告
    所犯施用第2 級毒品及持有第1 級毒品罪2 罪之間，犯意各
    別，行為互殊，應予分論併罰。公訴人雖僅就被告自95年2
    月1 日起至同年2 月7 日止施用甲基安非他命之犯行提起公
    訴，然檢察官就犯罪事實之一部起訴者，效力及於全部。本
    件檢察官移送併案審理部分即被告自95年2 月7 日以後至4
    月19日止施用甲基安非他命之犯罪事實，與前揭經提起公訴
    之部分，有集合犯之包括一罪關係，已如前述，本院自應就
    該部分一併加以裁判。
  3.爰審酌被告前因施用毒品案件，經強制戒治後，竟再繼續施
    用毒品，顯見意志不堅，惟其犯罪後坦承犯行，且其施用毒
    品之犯行，性質上乃屬對自我身心健康之自戕行為，其行為
    本身對社會所造成之危害並非直接、巨大，以及其犯罪動機
    、目的、手段及所生危害等一切情事，分別量處如主文所示
    之刑，並定其應執行之刑，以資懲儆。扣案之甲基安非他命
    2 包（驗前淨重分別為36.89 公克、3.44公克，驗後淨重分
    別為36.87 公克、3.42公克及含甲基安非他命且難以析離之
    包裝袋2 只）及海洛因1 包（淨重0.43公克及含海洛因且難
    以析離之包裝袋1 只），經鑑驗結果，確實分別為甲基安非
    他命以及海洛因成分，扣案剷管1 支及電子磅秤1 台亦含有
    甲基安非他命成分且客觀上亦難以析離已如前述，均應依毒
    品危害防制條例第18條第1 項前段之規定，沒收銷燬之。上
    開扣案電子秤1 台經鑑驗結果雖同時亦含有海洛因成分，然
    因係被告為分裝施用甲基安非他命所用，業據被告供承明確
    （警卷第9 頁），自應併於被告施用甲基安非他命之罪刑下
    宣告沒收；至於因鑑驗所耗損之安非他命，既已滅失，爰不
    再為沒收銷燬之諭知，附此敘明。
據上論斷，應依刑事訴訟法第299 條第1 項前段、第273 條之1
第1 項，毒品危害防制條例第10條第2 項、第11條第1 項、第4
項、第18條第1 項前段，刑法第2 條第1 項後段、第11條、第51
條第5 款，判決如主文。
本案經檢察官乙○○到庭執行職務。
中    華    民    國    95    年    9     月    25    日
                  刑事第十三庭  法  官  葉啟洲
以上正本證明與原本無異。
如不服本判決，應於收受送達後10日內向本院提出上訴書狀。
中    華    民    國    95    年    9     月    26    日
                                書記官  蔡語珊
附表：
┌──┬───────┬───────┬───────┬────┬────┐
│條號│  舊法規定    │   新法規定   │   比較理由   │比較依據│比較結果│
│    │              │              │              │        │何者對行│
│    │              │              │              │        │為人有利│
├──┼───────┼───────┼───────┼────┼────┤
│33│主刑之種類如下│主刑之種類如下│新法罰金之額度│修正刑法│舊法    │
│    │：            │：            │較舊法增加    │第2條第1│        │
│    │五、罰金：1元 │五、罰金：新台│              │項前段  │        │
│    │    以上。    │    幣1000元以│              │        │        │
│    │（罰金罰鍰提高│    上，以百元│              │        │        │
│    │標準條例第1 條│    計算之。  │              │        │        │
│    │前段規定：依法│              │              │        │        │
│    │律應處罰金、罰│              │              │        │        │
│    │鍰者，就其原定│              │              │        │        │
│    │數額得提高為2 │              │              │        │        │
│    │倍至10倍)     │              │              │        │        │
├──┼───────┼───────┼───────┼────┼────┤
│51│宣告多數有期徒│宣告多數有期徒│新法為兼顧數罪│修正刑法│舊法    │
│    │刑者，於各刑中│刑者，於各刑中│併罰及單純數罪│第2條第1│        │
│    │之最長期以上，│之最長期以上，│之區別，及刑罰│項前段  │        │
│    │各刑合併之刑期│各刑合併之刑期│衡平原則，乃對│        │        │
│    │以下，定其刑期│以下，定其刑期│於有期徒刑合併│        │        │
│    │。但不得逾20年│。但不得逾30年│定應執行刑之上│        │        │
│    │。            │。            │限予以提高至30│        │        │
│    │              │              │年，與舊法上限│        │        │
│    │              │              │20年相比較，被│        │        │
│    │              │              │告行為後之新法│        │        │
│    │              │              │顯不利於被告，│        │        │
│    │              │              │自應適用行為時│        │        │
│    │              │              │之舊法。      │        │        │
└──┴───────┴───────┴───────┴────┴────┘
附錄本案論罪法條：
毒品危害防制條例第10條
施用第一級毒品者，處 6 月以上 5 年以下有期徒刑。
施用第二級毒品者，處 3 年以下有期徒刑。
毒品危害防制條例第11條第1項
持有第一級毒品者，處 3 年以下有期徒刑、拘役或新臺幣 5 萬
元以下罰金。


司法院資訊處製作；財團法人民間司法改革基金會備份。
